臺灣臺中地方法院刑事判決　　　　　　　　　　　　九十三年度訴字第二九二號
　　公　訴　人　臺灣臺中地方法院檢察署檢察官
　　被　　　告　甲○○
右列被告因偽造文書案件，經檢察官提起公訴（九十三年度偵字第一三六七三號）及
移
    主  文
甲○○連續行使偽造私文書，足以生損害於公眾及他人，處有期徒刑陸月，如易科罰
金，以佰元折算壹日；緩刑貳年。如附表一至三所示偽造之印文，均沒收。
    事  實
一、甲○○前係鉅得開發有限公司（以下簡稱為鉅得公司）之業務員，負責代辦客戶
    申請外籍監護工之手續，而基於行使偽造私文書之概括犯意，連續於：
    (一)九十年十月間受黃秀如之委託，為黃秀如之父黃秋江申請外籍監護工（黃秀如
      業由檢察官不起訴處分確定），於九十年十月十六日、同年十一月二日兩度帶
      同黃秋江至位在台中巿之財團法人私立中國醫藥學院附設醫院（以下簡稱為中
      國醫藥學院附設醫院）門診，請求門診醫師開立「雇主申請聘僱家庭外籍監護
      工專用診斷證明書」（包括背頁巴氏量表之記載），均因黃秋江之病況未低於
      巴氏量表三十分以下而不符合申請資格，無法開立。乃其為圖賺取代辦之仲介
      費用，竟基於行使偽造私文書之概括犯意，於九十年十一月二日黃秋江就診後
      ，在該院內給付真實姓名年籍不詳、自稱「林國安」之成年男子新台幣（下同
      ）八千元以購買偽造之上開診斷證明書。林國安即將一紙於不詳時、地以不明
      方法所偽造，蓋有「財團法人私立中國醫藥學院附設醫院」、院長「林正介診
      斷書用章」、「醫師林於錦」等印文（偽造之印文詳如附表一所示），虛偽記
      載黃秋江於九十年十一月二日前往求診，經診斷患有高血壓性心臟病、慢性關
      節炎、氣喘等重大傷病，且因上述疾病，有時呼吸急促、困難、四肢無力，目
      前行動困難、生活起居須專人照顧等不實事項之「雇主申請聘僱家庭外籍監護
      工專用診斷證明書」一紙（包括背頁巴氏量表之記載），交付甲○○。甲○○
      隨即於同年十一月三日，在鉅得公司內，交給該公司不知情之職員鄧文光，利
      用鄧文光檢據上開偽造之診斷證明書，於九十年十二月十一日，向行政院勞工
      委員會（以下簡稱為勞委會）提出聘僱家庭外籍監護工之申請，足生損害於中
      國醫藥學院附設醫院核發診斷證明書及勞委會審核外籍監護工申請業務之正確
      性。
    (二)九十年十二月間，甲○○復受張慧莉之委託為其祖父張萬露申請外籍監護工，
      及受廖月鳳之委託為其父廖繼通申請。而承前述同一之概括犯意，另向一位真
      實姓名年籍不詳之成年男子，皆以八千元之代價，分別購得：(一)蓋有如附表二
      所示偽造之印文，虛偽記載張萬露於九十年十二月十三日前往求診，經診斷患
      有高血壓性心臟病、慢性關節炎、嚴重骨質疏鬆症等重大傷病，且因骨質嚴重
      疏鬆老化造成脊椎壓迫性骨折，目前行動不便，大、小便失禁，須仰他人照顧
      等不實事項之「雇主申請聘僱家庭外籍監護工專用診斷證明書」一紙（包括背
      頁巴氏量表之記載）；(二)蓋有如附表三所示偽造之印文，虛偽記載廖繼通於九
      十年十二月三十一日前往求診，經診斷患有高血壓、心臟病、慢性關節炎等重
      大傷病，且患者人工心臟術後併發嚴重退化性關節炎，目前行動不便，須他人
      照料等不實事項之「雇主申請聘僱家庭外籍監護工專用診斷證明書」一紙（包
      括背頁巴氏量表之記載）。並利用該公司不知情之其他職員，持以於九十一年
      一月九日、同年月十八日向勞委會提出聘僱家庭外籍監護工之申請，對中國醫
      藥學院附設醫院及勞委會足生前述同一之損害。嗣因勞委會向中國醫藥學院附
      設醫院查證上開三紙診斷證明書之真偽，而為檢察官查獲上情。
二、案經臺灣臺中地方法院檢察署檢察官自動檢舉偵查起訴及該署檢察官移送併辦，
    本院裁定進行簡式審判程序。
    理  由
一、右開事實業據被告甲○○自白認罪在卷，核與證人張慧莉、廖月鳳於警詢時及黃
    秀如於偵訊時之證詞均相符，本件並有前述之「雇主申請聘僱家庭外籍監護工專
    用診斷證明書」影本三紙（包括背頁巴氏量表之記載）在卷可稽，且均屬偽造者
    ，亦有中國醫藥大學附設醫院九十三年一月二十六日院業字第九三０一０二五九
    號、九十三年二月二日院業字第九三０二０三七六號及九十三年五月十八日院業
    字第九三０五一七九０號函影本三件附卷足憑，復有「雇主聘僱外籍勞工申請表
    」影本三份附卷足以佐證；故不僅被告認罪之自白應屬事實，得採為證據，且綜
    據以上所有證據方法加以判斷後，本件事證明確，被告前揭連續行使偽造私文書
    之犯行，已足可認定。
二、核被告甲○○所為，係犯刑法第二百十六條、第二百十條之行使偽造私文書罪。
    被告接續利用該公司不知情之鄧文光及其他職員，以行使前開偽造之診斷證明書
    三紙（包括背頁之巴氏量表），構成間接正犯。又先後三次犯行，時間緊接，所
    犯構成要件相同，顯係基於概括之犯意反覆所為，為連續犯，依刑法第五十六條
    ，應以一罪論，並加重其刑。爰審酌被告犯罪之動機、目的、手段、方法、所生
    危害及犯後態度等一切情狀，量處如主文所示之刑，並諭知如易科罰金之折算標
    準。復查被告從無前科，未曾受有期徒刑以上刑之宣告，此有臺灣臺中地方法院
    檢察署刑案資料查註紀錄表、臺灣高等法院被告全國前案紀錄表各一份在卷可明
    ，並於本院審理期間捐款四萬元給財團法人中華民國佛教慈濟慈善事業基金會（
    即佛教慈濟功德會），以示其悔悟之意，有匯款單一紙附卷可查，被告經本案之
    審理過程後，應已獲致相當之教訓，日後不致再犯，本院因認前開宣告之刑以暫
    不執行為宜，故併宣告緩刑二年，以啟自新。至附表一至三所示偽造之印文，則
    應依刑法第二百十九條，均予沒收。
三、九十三年度偵字第九一九六號所移送併辦前開事實欄一之(二)部分，雖未經起訴，
    惟因與本件所起訴者具有連續犯之裁判上一罪關係，屬同一案件，亦為起訴效力
    所及，故本院併予審酌。
據上論斷，應依刑事訴訟法第二百七十三條之一第一項、第二百九十九條第一項前段
，刑法第五十六條、第二百十條、第二百十六條、第四十一條第一項前段、第七十四
條第一款、第二百十九條，罰金罰鍰提高標準條例第二條，判決如主文。
中      華      民      國      九十三    年      十一    月    十八    日
                                        法  官  莊深淵
右正本證明與原本無異。
如不服本判決，應於送達後十日內向本院提出上訴狀（須附繕本），上訴於台灣高等
法院台中分院。
                                        書記官
中      華      民      國      九十三    年      十一    月    十八    日
附錄論罪科刑法條
中華民國刑法第二百一十條：
偽造、變造私文書，足以生損害於公眾或他人者，處五年以下有期徒刑。
刑法第二百一十六條：
行使第二百十條至第二百十五條之文書者，依偽造、變造文書或登載不實事項或使登
載不實事項之規定處斷。
附表一：
┌──┬────────────────┬───┬───────────┐
│編號│        應沒收之物              │數  量│  備            註    │
├──┼────────────────┼───┼───────────┤
│    │偽造之「財團法人私立中國醫藥學院│各一枚│見九十三年度偵字第一０│
│一  │附設醫院」、偽造之「林正介診斷書│      │七五五號卷第十三頁之「│
│    │專用章」等印文                  │      │雇主申請聘僱家庭外籍監│
│    │                                │      │護工專用診斷證明書」影│
│    │                                │      │本所示                │
├──┼────────────────┼───┼───────────┤
│二  │偽造之「醫師林於錦」印文        │共二十│同右開診斷證明書影本所│
│    │                                │枚    │示                    │
└──┴────────────────┴───┴───────────┘
附表二：
┌──┬────────────────┬───┬───────────┐
│編號│        應沒收之物              │數  量│  備            註    │
├──┼────────────────┼───┼───────────┤
│    │偽造之「財團法人私立中國醫藥學院│各一枚│見九十三年度偵字第九一│
│一  │附設醫院」、偽造之「林正介診斷書│      │九六號影卷內張萬露之「│
│    │專用章」等印文                  │      │雇主申請聘僱家庭外籍監│
│    │                                │      │護工專用診斷證明書」影│
│    │                                │      │本所示                │
├──┼────────────────┼───┼───────────┤
│二  │偽造之「醫師陳慧玲」印文        │共四十│同右開診斷證明書影本所│
│    │                                │一枚  │示                    │
└──┴────────────────┴───┴───────────┘
附表三：
┌──┬────────────────┬───┬───────────┐
│編號│        應沒收之物              │數  量│  備            註    │
├──┼────────────────┼───┼───────────┤
│    │偽造之「財團法人私立中國醫藥學院│各一枚│見九十三年度偵字第九一│
│一  │附設醫院」、偽造之「林正介診斷書│      │九六號影卷內廖繼通之「│
│    │專用章」等印文                  │      │雇主申請聘僱家庭外籍監│
│    │                                │      │護工專用診斷證明書」影│
│    │                                │      │本所示                │
├──┼────────────────┼───┼───────────┤
│二  │偽造之「醫師呂宗達」印文        │共二十│同右開診斷證明書影本所│
│    │                                │枚    │示                    │
└──┴────────────────┴───┴───────────┘
